臺灣高雄地方法院刑事判決　　　　　　　　　　　　九十三年度訴字第一一六號
　　公　訴　人　臺灣高雄地方法院檢察署檢察官
　　被　　　告　乙○○
　　選任辯護人　陳旻沂
　　　　　　　　丁玉雯
右列被告因妨害自由等案件，經檢察官提起公訴（九十三年度偵字第四二０四號），
本院判決如左：
    主  文
乙○○共同以強暴之方法，剝奪人之行動自由，處有期徒刑陸月，如易科罰金，以參
佰元折算壹日。又損壞他人之手機，足以生損害於他人，處拘役貳拾日，如易科罰金
，以參佰元折算壹日。
    事  實
一、緣丁○○之弟蔡長昆前因積欠乙○○債務未能清償，遂委請丁○○簽發發票日八
    十二年十一月四日，票號TH050275號，面額新台幣八萬元之本票乙紙交由乙○○
    收執。嗣於九十二年十月八日下午七時十五分許，乙○○得知丁○○在其住處樓
    下即高雄縣鳳山市○○路五九０巷「一二三遊藝場」，便夥同二名不詳姓名年籍
    之成年男子前往該處，先由其中一名成年男子進入遊藝場內，查問丁○○身分後
    ，向丁○○諉稱「有朋友外找」之語，丁○○不疑，隨該名成年男子步出遊藝場
    ，乙○○便詢以「是否認識我」之語，繼而雙方發生口角爭執，乙○○便要求丁○○到新富路對面巷口再談，丁○○不從，乙○○便與該二名不詳姓名年籍之成
    年男子基於妨害自由之犯意聯絡，分由該二名成年男子捉住丁○○衣領及反扣其
    手臂，強押丁○○至對面巷口處，而以此強暴方法剝奪丁○○之行動自由。隨後
    由乙○○向丁○○索討前述本票債務，因丁○○否認，乙○○與該二名成年男子
    又基於傷害之犯意聯絡，乙○○先出手摑打丁○○臉部，繼而持手機毆打丁○○
    臉部後，該二名成年男子亦接續出手毆打丁○○，致丁○○受有臉部挫瘀傷（三
    ×三公分；一×一公分；一×一公分）、胸部挫瘀傷（六×三公分；一×一公分
    ）、背部挫瘀傷（五×三公分；四×四公分）等傷害。丁○○在對方持續毆打過
    程中趁隙逃脫，返回「一二三遊藝場」內，央求遊藝場員工丙○○報警，丁○○
    因此遭剝奪行動自由數分鐘之久。隨後該二名成年男子中一人又進入遊藝場內，
    將丁○○拉出遊藝場外，丁○○見員警尚未到場，便拿出手機欲再自行報警，乙○○見狀，竟另行基於毀損之犯意，將丁○○手中手機搶下，重摔於地上，致該
    手機螢幕內破損，足以生損害於丁○○，之後始與該二名男子離去。
二、案經丁○○訴請高雄縣警察局鳳山分局移送臺灣高雄地方法院檢察署檢察官偵查
    起訴。
    理  由
一、訊之被告乙○○矢口否認有右述妨害自由、傷害及毀損之犯行，辯稱：案發當日
    發現告訴人丁○○在我住處樓下之遊藝場打電玩，就上前詢問，並邀告訴人到外
    面談，告訴人態度兇惡，說不認識我，出手捉我頭髮又罵我，是路人路見不平出
    手打告訴人云云。
二、經查：
  (一)被告持有告訴人所簽發八十二年十一月四日，票號TH050275號，面額新台幣八萬
    元之本票乙紙之事實，業經被告提出該紙本票附卷可稽，且告訴人亦坦承該紙本
    票確是伊所簽發，證諸證人蔡長昆於偵查中證述：該紙本票是因被告向伊要錢，
    伊向告訴人借的之語，足證被告所持有之上該本票，確係案外人即證人蔡長昆因
    積欠被告債務未能償還，而委請其兄長即告訴人簽發後交由被告收執乙情，應是
    實情。被告因此主觀認為告訴人與伊之間有債務關係，並據而要向告訴人索討債
    務，尚非全然無據。告訴人辯稱沒有欠被告債務云云，僅是與被告對債務關係之
  認知有所不同，並無礙於本院之認定，先此敘明。
  (二)右揭犯罪事實，業據告訴人丁○○於警詢及偵審中指述甚詳，並有驗傷診斷書、
    受損之手機可為佐證。經比對告訴人所為指述，有關如何被強押、毆打及遭毆打
    之身體部位、手機被毀損之過程，告訴人前後所為指述均大致相符，至於告訴人
    究竟是於何處、遭何人以何物毆打等細節，告訴人先後指述雖非全然一致，惟查
    因告訴人是遭被告與另二名不詳成年男子毆打，且事情經過先後不過數分鐘，要
    告訴人就上述細節為一致之陳述，誠非可能。況且依卷附驗傷診斷書之記載，告
    訴人臉部有三處挫瘀傷，佐以證人丙○○於本院交互詰問時證述：告訴人進入遊
    藝場內央求伊報警時，有見到告訴人臉部腫起來及流血等語，足見告訴人指述臉
    部遭手機毆傷乙情，並非子虛。辯護人指稱告訴人前後指述不一，且驗傷診斷書
    亦無鼻子受傷之記載云云，誠屬誤會，不足採為有利於被告之認定。
  (三)被告雖以前開情詞置辯。惟查：告訴人步出遊藝場前，確有一人進入遊藝場內詢
    問告訴人身分，隨後告訴人即隨同一名不詳姓名男子步出遊藝場之事實，已經證
    人丙○○偵審中證述明確，由此已可反證被告所辯該二名男子是路見不平才出手
    毆打告訴人云云，與事實不符，足徵被告所辯上開情詞，均屬事後卸責之詞不足
    為採。
  綜上證據及論述，被告所辯情詞，並不足採。本案事證明確，被告犯行足堪認定。
三、核被告與該二名不詳姓名年籍之成年男子，將告訴人強押至前述遊藝場對面巷口
    ，而以此強暴方法剝奪丁○○之行動自由，及共同出手毆傷告訴人等犯行，係犯
    刑法第三百零二條第一項之以強暴之方法，剝奪人之行動自由罪及第二百七十七
    條第一項之傷害罪。另被告搶下告訴人手機重摔地上，致手機螢幕內破損之犯行
    ，則另犯刑法第三百五十四條之毀損器物罪。被告與該二名不詳姓名年籍之成年
    男子，就所犯以非法方法剝奪人之行動自由與傷害二罪，彼此間有犯意之聯絡及
    行為之分擔，為共同正犯。另被告事後見告訴人拿手機欲報警，始起意毀損該手
    機，衡情應是被告情急下所為，該二名不詳姓名年籍之成年男子對被告此舉，應
    是始料未及，並非其等三人原有犯意聯絡範圍內之行為，被告應單獨負此部分刑
    責。公訴人認是共同正犯，容有誤會。被告所犯以非法方法剝奪人之行動自由與
    傷害二罪間，有方法及結果之牽連犯關係，應從重之以非法方法剝奪人之行動自
    由罪論處。公訴人認應分論併罰，亦有誤會。另所為以非法方法剝奪人之行動自
    由罪與毀損器物罪，犯意有別，應分論併罰。審酌被告因主觀上與告訴人就債務
    關係之認知不同，索債未獲，一時思慮欠週，夥同他人犯下上開犯行，顯非可取
    ，犯後又極力否認犯行，毫無悔意，本應從重量刑，惟念及被告是因告訴人之弟
    蔡長昆積欠債務迄未清償，心有未甘，始犯下前述犯行，及告訴人因之所受傷害
    及損害並非嚴重等情狀，酌情分別量處如主文所示之刑，並均諭知如易科罰金之
    折算標準。
據上論斷，應依刑事訴訟法第二百九十九條第一項前段，刑法第二十八條、第三百零
二條第一項、第二百七十七條第一項、第三百五十四條、第五十五條、第四十一條第
一項前段，罰金罰鍰提高標準條例第一條前段、第二條，判決如主文。
本案經檢察官甲○○到庭執行職務。
中      華      民      國    九十三    年      六      月     三十     日
                                        臺灣高雄地方法院刑事庭
                                            審判長法  官  黃三友
                                                  法  官  涂裕洪
                                                  法  官  王雅苑
如不服本判決，應於判決送達後十日內，向本院提出上訴狀。
右正本證明與原本無異。
                                                  書記官  顏宗貝
中      華      民      國    九十三    年      六      月     三十     日
附錄本判決論罪法條：
中華民國刑法第三百零二條
(剝奪他人行動自由罪)
私行拘禁或以其他非法方法，剝奪人之行動自由者，處五年以下有期徒刑
、拘役或三百元以下罰金。
因而致人於死者，處無期徒刑或七年以上有期徒刑，致重傷者，處三年以
上十年以下有期徒刑。
第一項之未遂犯罰之。
中華民國刑法第二百七十七條
(普通傷害罪)
傷害人之身體或健康者，處三年以下有期徒刑、拘役或一千元以下罰金。
犯前項之罪因而致人於死者，處無期徒刑或七年以上有期徒刑；致重傷者
，處三年以上十年以下有期徒刑。
中華民國刑法第三百五十四條
毀棄、損壞前二條以外之他人之物或致令不堪用，足以生損害於公眾或他
人者，處二年以下有期徒刑、拘役或五百元以下罰金。
